臺灣高等法院高雄分院刑事判決　　　　96年度選上訴字第28號
上　訴　人
即　被　告　乙○○
選任辯護人　蔡將葳律師
　　　　　　李育任律師
上列上訴人因違反公職人員選舉罷免法案件，不服臺灣屏東地方
法院96年度選訴字第2 號中華民國96年5 月30日第一審判決（起
訴案號：臺灣屏東地方法院檢察署95年度選偵字第35號），提起
上訴，本院判決如下：
    主  文
原判決關於乙○○部分撤銷。
乙○○對於有投票權之人，交付賄賂，而約其投票權為一定之行
使，處有期徒刑壹年捌月，緩刑伍年，並應向國庫支付新台幣拾
萬元。褫奪公權參年。
    事  實
一、乙○○為使屏東縣內埔鄉第18屆鄉民代表第4 選區登記第6
    號之候選人張金土順利當選，竟基於對有投票權人交付賄賂
    而約其投票權為一定行使之犯意，於95年6 月2 日下午7 時
    許，至屏東縣內埔鄉○○村○○路12號，交付新臺幣（下同
    ）500 元予有投票權人甲○○，並要求甲○○投票予張金土
    ，經甲○○收受及許投票予張金土（甲○○已經判決有罪確
    定）。嗣於95年6 月6 日下午4 時20分許，為警依他人檢舉
    而循線查獲，並在甲○○之上開住處扣得其所收受之賄賂現
    金500 元。
二、案經屏東縣警察局報請臺灣屏東地方法院檢察署檢察官偵查
    起訴。
    理  由
一、上開事實，業據證人甲○○於本院結證明確，並有屏東縣選
    舉委員會96年2 月27日屏選一字第0961700222號函附選舉人
    名冊及證人甲○○收受之500 元扣案可佐，又上訴人即被告
    乙○○（下稱被告）本院亦陳述上情在卷，核與上開證據相
    符，被告之自白即堪信與事實相符。從而，被告對於有投票
    權人甲○○交付賄賂，事證明確，犯行堪以認定。
二、核被告所為，係犯公職人員選舉罷免法第90條之1 第1 項之
    對於有投票權之人，交付賄賂，而約其投票權為一定之行使
    罪。又被告僅交付500 元賄賂予甲○○1 人，且被告係因個
    人好惡，而基於一己之意為鄉民代表候選人張金土賄選，並
    非有計畫之大型賄選，如科以法定刑最低度刑有期徒刑3 年
    ，仍顯過重，乃依刑法第59條規定酌減其刑。
三、按行為後法律有變更者，適用行為時之法律。但行為後之法
    律有利於行為人者，適用最有利於行為人之法律，刑法第2
    條第1 項定有明文。經查，被告行為後，刑法已經修正，並
    自95年7 月1 日施行，即應依上開規定比較適用，茲詳述如
    下：
    (一)修正前刑法第37條第2 項原規定：「宣告六月以上有期徒
      刑，依犯罪之性質認為有褫奪公權之必要者，宣告褫奪公
      權一年以上十年以下。」，修正後刑法第37條第2 項為：
      「宣告一年以上有期徒刑，依犯罪之性質認為有褫奪公權
      之必要者，宣告一年以上十年以下褫奪公權。」，新法將
      宣告奪公權之宣告刑下限提高為1 年，經比較新舊法，自
      以被告行為後之法律對被告有利。
    (二)犯罪在新法施行前，新法施行後，緩刑之宣告，應適用修
      正後刑法第74條之規定（最高法院95年度第8 次刑事庭會
      議決議參照）。
四、原審以被告事證明確，予以論罪科刑，固非無見。惟查，被
    告於本院審理中已自白犯行，坦承錯誤，原審未及審酌，亦
    有未當。被告上訴意旨指摘原判決量刑過重，非無理由，自
    應由本院將原判決關於被告部分撤銷改判。爰審酌被告對選
    民交付賄賂，破壞民主機制之正常運作及選舉之公平性，惟
    被告行為後已坦承錯誤，且被告僅交付500 元賄賂予甲○○
    1 人，情節尚輕等一切情狀，量處如主文所示之刑。又被告
    前未曾受有期徒刑以上刑之宣告，有被告前案紀錄表可憑，
    其經此偵審程序教訓，應知警惕，諒無再犯之虞，且被告於
    94年12月間與越南籍女子結婚，並育有1 女甫滿1 歲，有戶
    籍謄本在卷可按，家中生活尚賴被告照顧，本院乃認被告所
    宣告之刑，以暫不執行為適當，併諭知緩刑5 年，並向國庫
    支付10萬元，以勵自新。再被告犯公職人員選舉罷免法第90
    條之1 第1 項之罪，宣告有期徒刑以上之刑，應依公職人員
    選舉罷免法第98條第3 項之規定宣告褫奪公權3 年。另被告
    交付乙○○之500 元賄賂，已經乙○○收受，且依刑法第14
    3 條第2 項之規定於乙○○所犯投票受賄罪之從刑宣告沒收
    ，故不再宣告沒收，併此敘明。
五、同案被告甲○○部分，已經原審判決確定。
據上論結，應依刑事訴訟法第369 條第1 項前段、第364 條、第
299 條第1 項前段，公職人員選舉罷免法第90條之1 第1 項、第
98條第3 項，刑法第11條前段、第2 條第1 項、第37條第2 項、
第59條、第74條第1 項、第2 項第4 款，判決如主文。
本案經檢察官林敏惠到庭執行職務。
中　　華　　民　　國　　96　　年　　12　　月　　24　　日
                  刑事第八庭    審判長法  官   李炫德
                                      法  官   簡志瑩
                                      法  官   郭玫利
以上正本證明與原本無異。
如不服本判決應於收受本判決後10日內向本院提出上訴書狀，其
未敘述上訴理由者，並得於提起上訴後10日內向本院補提理由書
狀（均須按他造當事人之人數附繕本）「切勿逕送上級法院」。
中　　華　　民　　國　　96　　年　　12　　月　　24　　日
　　　　　　　　　　　　　　　　　　　書記官   楊茱宜
附錄本件判決論罪科刑法條
公職人員選舉罷免法第90條之1第1項：
對於有投票權之人，行求期約或交付賄賂或其他不正利益，而約
其不行使投票權或為一定之行使者，處3 年以上10年以下有期徒
刑，得併科新臺幣1 百萬元以上1 千萬元以下罰金。
